【裁判字號】    90,台上,5288
【裁判日期】    900829
【裁判案由】    偽造文書
【裁判全文】
最高法院刑事判決                                九十年度台上字第五二八八號
    上  訴  人  甲○○
右上訴人因偽造文書案件，不服台灣高等法院中華民國八十八年五月十二日第二審判
決（八十八年度上訴字第八四八號，起訴案號：台灣台北地方法院檢察署八十七年度
偵字第四三一二號），提起上訴，本院判決如左：
    主  文
上訴駁回。
    理  由
按刑事訴訟法第三百七十七條規定：上訴於第三審法院，非以判決違背法令為理由，
不得為之。是提起第三審上訴，應以原判決違背法令為理由，係屬法定要件。且必須
依據卷內資料為具體之指摘，並足據以辨認原判決已具備違背法令之形式，始屬相當
。本件原判決維持第一審關於論上訴人甲○○以共同連續行使偽造私文書，足以生損
害於他人罪，處有期徒刑陸月部分之判決，駁回上訴人在第二審之上訴。係依憑上訴
人對於未經「王光耀」、「林釆青」、「蔡豐利」等三人之同意，而連續於原判決附
表所示之開標時間內，分別於標單（未記明標單字樣）上記載標金，並以「王光耀」
、「林釆青」、「蔡豐利」等人之署押填寫標單，標取會款之事實供認不諱。參酌告
訴人胡秀絹之指訴及證人張桂煌、陳柔妘、林文玲及羅淑蘭等人證述情節。復有互助
會會單及各次標會金額明細表各一紙附卷可稽等證據資料，而為論斷，已述其所憑
之證據及認定之理由。而以上訴人否認有偽造文書及詐欺犯行，辯稱：伊係因會單印
製後，該三人不願參加而頂下，自然有權標會，沒有冒標。又因被羅淑蘭倒會，且會
員繳款一再延欠，而由伊代墊會款，嗣因無法代墊被拖累而停標，並非有意詐欺云云
，係屬卸責之詞；證人羅淑蘭有利於上訴人之證詞，意在迴護，均無足取，在理由內
依憑卷證資料，詳加指駁。並說明本件經檢察官命警按上訴人所報住址查訪，並無「
王光耀」、「林釆青」、「蔡豐利」其人，且第一審法院依址傳訊，該三人亦未到庭
應訊，復查無該三人設籍之資料，有台北縣中和市戶政事務所簡覆表三紙附卷可憑，
顯見上訴人係為避免影響互助會員對會首信用之評估，及規避有兩會以上者，須過半
數會以上，始可再標第二會之約定，始假冒「王光耀」、「林釆青」、「蔡豐利」之
名義參加互助會，並偽造其三人署押標會之理由。從形式上觀察，原判決並無適用法
則不當及判決理由矛盾之違法情形存在。上訴意旨，置原判決所為之明白論斷於不顧
，專憑其個人意見，就原審採證認事職權之適法行使及原判決理由已詳細說明之事項
，漫事爭執，難認已符合首揭法定之第三審上訴要件。又刑事訴訟法第一百七十二條
規定：「當事人或辯護人聲請調查之證據，法院認為不必要者，得以裁定駁回之」，
其證據如屬客觀上為法定認定事實及適用法律之基礎者，事實審法院未予調查，其判
決固有同法第三百七十九條第十款所稱「應於審判期日調查之證據，未予調查」之當
然違背法令情形，如在客觀上非認定事實及適用法律基礎之證據，既無調查之必要，
自得不予調查。原判決已於判決理由內詳細說明上訴人係假冒「王光耀」、「林釆青
」、「蔡豐利」等人之名義參加本件互助會，並於標會時偽造「王光耀」、「林釆青
」、「蔡豐利」等人之署押詐標會款，事證已臻明確。是原判決未依上訴人聲請調查
其在中和郵局第八支局及台灣省合作金庫帳戶存摺存款情形，核與「應於審判期日調
查之證據，未予調查」之情形，並不相當。其未於判決理由內說明不予調查之理由，
又未裁定駁回其調查之聲請，其所踐行之訴訟程序，稍嫌微瑕，但於判決結果不生影
響，依刑事訴訟法第三百八十條規定，不得執以據為第三審上訴之正當理由。其上訴
違背法律上之程式，應予駁回。又本院既認上訴人之上訴不合法，應從程序上為上訴
駁回之判決，其所請宣告緩刑一節，無從斟酌，附此明。
據上論結，應依刑事訴訟法第三百九十五條前段，判決如主文。
中      華      民      國     九十     年      八      月    二十九    日
                              最高法院刑事第十一庭
                                  審判長法官  林  增  福
                                        法官  邵  燕  玲
                                        法官  吳  昆  仁
                                        法官  陳  世  雄
                                        法官  惠  光  霞
      右正本證明與原本無異
                                              書  記  官
中      華      民      國     九十     年      九      月      三      日


司法院資訊處製作；財團法人民間司法改革基金會備份。
